【裁判字號】    87,訴,510
【裁判日期】    890717
【裁判案由】    組織犯罪防制條例等
【裁判全文】
臺灣板橋地方法院刑事判決                          八十七年度訴字第五一號
    公  訴  人  臺灣板橋地方法院檢察署檢察官
    被      告  丁○○
    指定辯護人  乙○
                庚○○
    選任辯護人  林長泉
    被      告  壬○○
    選任辯護人  陳政峰律師
    被      告  甲○○
                丑○○
                丙○○
                戊○○
                己○○
                癸○○
                子○○
右列被告因違反組織犯罪條例等案件，經檢察官提起公訴（八十六年度偵字第二五二
九三號），乙○判決如左：
    主  文
丁○○、庚○○、壬○○、甲○○、丑○○、丙○○、戊○○、己○○、癸○○、子
○○均無罪。
    理  由
壹、
  公訴意旨略以：羅裕琳（另由臺灣臺東地方法院審理）於民國八十四年十二月三十
  日在臺北縣新莊市○○路一六０號，主持成立「竹聯幫梅花堂」，自任堂主，任命
  丁○○、殷建北為副堂主，唐松夫（殷建北、唐松夫另由臺灣臺東地方法院審理）
  、庚○○為總務，吸納甲○○、丑○○、壬○○、戊○○、丙○○、己○○、子○○、癸○○等人參與為幫眾；又於八十六年間，在新莊市○○路八一九號二樓設立
  堂口，以飛群股份有限公司當掩護，為掌控「梅花堂」所營酒店等特種行業之中心
  ；並由羅裕琳、丁○○、殷建北、唐松夫、庚○○等共同主持、操縱或指揮，連續
  於後述之時間、地點從事犯罪行為，使「梅花堂」成為上命下從，具集團性、常習
  性、脅迫性及暴力性之犯罪組織。嗣於八十六年十二月十六日晚上八時許、十一時
  許，分別在臺北縣新莊市○○路二六四之二號三、四、八樓、新莊市○○路八一九
  號二樓；同年十二月二十二日中午十二時三十分許，在臺北市○○區○○路二八二
  號，經警查獲，並扣得棒球棍六支、國王ＫＴＶ檢討紀錄、企劃書四本、合資契約
  書一本、簽單明細表一本、支出證明一本、報表三本、帳冊四本及「梅花堂」組織
  財產新臺幣（下同）十一萬六千六百八十五元，因認被告丁○○、庚○○所為，均
  係犯組織犯罪防制條例第三條第一項前段、刑法第三百零二條第一項、第三百零五
  條、第三百四十六條第一項、第二項之罪嫌；被告壬○○、甲○○、丑○○、林健
  雄、戊○○、己○○、子○○、癸○○所為，均犯組織犯罪防制條例第三條第一項
  後段、刑法第三百零二條第一項、第三百零五條、第三百四十六條第一項、第二項
  之罪嫌云云。
  （一）八十六年二月十六日凌晨一時許，羅裕琳帶領堂內幫眾甲○○、己○○等三
        十餘人，在臺北縣新莊市○○路二三０號「綠洲ＫＴＶ」酒店飲酒，因見Ｃ
        ２不順眼，竟下令甲○○、己○○等十餘名幫眾圍毆Ｃ２（Ｃ２及下述秘密
        證人之年籍等均詳卷），致Ｃ２頭部等處瘀腫傷（所涉傷害犯嫌未據告訴，
        此部分事實即起訴書附表編號四）。
  （二）八十六年六月六日凌晨，羅裕琳帶領堂內幫眾甲○○、庚○○、癸○○、己○○、子○○等三十餘人，在臺北縣新莊市○○路二三０號「綠洲ＫＴＶ」
        酒店飲酒作樂，席間羅裕琳以店方招待不週為由，下令甲○○、庚○○、癸○○、己○○、子○○等持不明器械，圍毆酒店經理Ｃ１，致Ｃ１頭部外傷
        合併多處顏面撕裂傷、左眼結膜下血腫、右第四指撕裂傷、左肩撕裂傷及頭
        皮撕裂傷。同月下旬羅裕琳即率幫眾三十餘人進駐「綠洲ＫＴＶ」，恐嚇酒
        店讓其「圍勢」，致使店方心生畏懼，而每月支付二十萬至三十萬元不等之
        保護費予羅裕琳（傷害部分未據告訴，此部分事實即起訴書附表編號五）。
  （三）八十六年九月間，羅裕琳恃其幫派勢力及地方關係，欲在臺北縣新莊市等地
        ，成立酒店等特種行業連鎖，遂先命壬○○、殷建北、丁○○向辛○○表達
        ，欲合作經營辛○○所有板橋市○○路一五一號「夜歡ＫＴＶ」酒店、新莊
        市○○路三二一號二樓至五樓「男女話題護膚中心」美容店之意思，辛○○
        遲疑未決，羅裕琳為達成目的，乃指使庚○○、壬○○、甲○○、丑○○等
        人，於八十六年九月十六日，在新莊市○○路六九四巷口，砸毀辛○○所有
        之Ｆ九－六六六六號自用小客車之車窗玻璃；並於同年十月間，率幫眾三十
        餘人，至「夜歡ＫＴＶ」酒店及「男女話題護膚中心」美容店恐嚇，致使辛○○心生畏懼而同意合作經營，羅裕琳便將「夜歡ＫＴＶ」更名為「金國王
        ＫＴＶ」。同年十一月間，辛○○欲將前開酒店、美容店收回自營，羅裕琳
        為阻止辛○○之舉動，乃指使戊○○及另二名不詳姓名手下，於同年十一月
        二十日下午三時三十分許，在新莊市○○路六九四巷口，以不明器械押持辛○○坐上一部未掛牌之白色自小客車，載往林口山區毆打，並恐嚇辛○○，
        不得將店收回，直至翌日近午，始將辛○○棄置新店山區，使辛○○心生畏
        懼，且剝奪其行動自由（毀損及傷害部分未據告訴，此部分事實即起訴書附
        表編號六）。
  （四）八十六年九月十六日下午五時許（起訴書誤載為上午五時許），羅裕琳指使
        殷建北、丑○○、庚○○、壬○○、戊○○等三十餘人幫眾，至臺北縣新莊
        市○○路二六四之二號八樓，持不明器械，強將陳俊生押至新莊市○○路「
        ○園餐廳」，並恐嚇陳俊生將其經營之新莊市○○路二六四之二號三、四樓
        「公爵ＫＴＶ」酒店讓出，而與羅裕琳合作共同經營，使陳俊生心生畏懼，
        同意羅裕琳之要求，並剝奪陳俊生之行動自由，羅裕琳旋於同年十月間，將
        「公爵ＫＴＶ」更名為「國王ＫＴＶ」繼續營業（此部分事實即起訴書附表
        編號七）。
  （五）八十六年九月十六日晚上七時許，羅裕琳指揮庚○○、壬○○、甲○○、丑
        ○○等三十餘人，至新莊市○○路七００之二號「金色朝代ＫＴＶ」酒店，
        砸毀該店營業大廳、櫃檯等設備，並恐嚇店方不准再營業，致使店方心生畏
        懼，而危害於安全（毀損部分未據告訴，此部分事實即起訴書附表編號八）
        。
  （六）八十六年十一月廿二日凌晨四時許，甲○○、壬○○等夥同幫眾七、八人，
        至臺北縣泰山鄉○○路○段八十三號「臺北之音ＫＴＶ」店，砸毀店內櫃台
        等設備，壬○○並以電話機擊打該店職員Ｄ２頭、臉部致Ｄ２頭部等處受傷
        ，並恐嚇店方不得繼續營業，致使店方心生畏懼，而危害於安全（傷害及毀
        損部分均未據告訴，此部分事實即起訴書附表編號九）。
貳、無罪部分：
  一、按犯罪事實應依證據認定之，無證據不得推定其犯罪事實；不能證明被告犯罪
      者，應諭知無罪之判決，刑事訴訟法第一百五十四條、第三百零一條第一項分
      別定有明文。又犯罪事實之認定，應憑真實之證據，倘證據是否真實尚欠明確
      ，自難以擬制推測之方法，為其判斷之基礎；而認定犯罪事實之證據係指足以
      認定被告確有犯罪行為之積極證據而言，該項證據自須適合於被告犯罪事實之
      認定，始得採為斷罪資料，且刑事訴訟上證明之資料，無論其為直接或間接證
      據，均須達於通常一般之人均不致有所懷疑，而得確信其為真實之程度，始得
      據為有罪之認定，若其關於被告是否犯罪之證明未能達此程度，而有合理懷疑
      之存在，致使無從形成有罪之確信，根據罪證有疑，利於被告之證據法則，即
      不得遽為不利被告之認定；再告訴人之指訴係以使被告入罪為目的，必須調查
      其他證據證明被告之指訴與事實相符，始可採為證據，最高法院亦迭著有五十
      三年臺上字第六五六號、二十九年上字第三一０五號、七十六年度臺上字第四
      九八六號判例及五十二年度臺上字第一三００號判決足資參照。
  二、公訴人認被告庚○○、甲○○、己○○、癸○○及子○○涉犯右揭壹、（二）
      之犯行，無非以被害人Ｃ１之指訴及其診斷證明書資為依據。訊據被告庚○○
      、甲○○、己○○、癸○○及子○○均否認有何犯行，庚○○、甲○○、子○○均辯稱：當天是羅裕琳生日，係因綽號「阿勇」即龔慧勇與孫智雄爭風吃醋
      而打架，伊等是勸架，沒有圍毆等語。己○○辯稱：當天伊受邀前往飲酒，敬
      完酒即先行離去，不知打架一事等語。癸○○辯稱：當時伊在三峽上班，未在
      現場等語。經查：
    （一）被害人Ｃ１於八十六年六月六日在綠洲ＫＴＶ受有傷害之事實，固為被告
          庚○○、甲○○、子○○及曾赴現場之己○○所不否認，惟是日係因另案
          被告羅裕琳生日，庚○○、甲○○、己○○、子○○等人，共同為羅裕琳
          慶生，席間孫志雄並至包廂向被告等人敬酒，因巧遇龔慧勇，二人因女友
          爭風吃醋進而大打出手，孫志雄遭號「阿勇」即龔慧勇等毆傷，且被告黃
          財發並未在場等情，業據被告庚○○、甲○○、子○○及另案被告羅裕琳
          一致供明在卷（見乙○八十八年七月十四日、八十九年四月十三日、同年
          五月十一日調查筆錄及臺東地方法院重訴一字第九號卷八十九年一月十二
          日審理筆錄），因就此傷害部分，被害人並未提出告訴，有訊問筆錄可按
          ，而依公訴意旨係以被告等以毆打被害人Ｃ１為手段進而夥同案被告羅裕
          琳進駐該店恐嚇讓渠等圍勢，要求付保護費，是此部分事實應審究者，厥
          為被告庚○○、甲○○、子○○、己○○究有無與另案被告羅裕琳共同恐
          嚇「綠洲ＫＴＶ」酒店該渠等圍勢並要求保護費。
    （二）質之證人即「綠洲ＫＴＶ」原副總經理詹火旺就「綠洲ＫＴＶ」之經營情
          形，證稱：「綠洲ＫＴＶ」於八十六年六月間因經營不善，有意結束經營
          ，並口傳方式說要頂讓，後來羅裕琳、殷建北曾向他談頂讓的事，最終因
          羅裕琳以租金太高及現金不足而未談妥，該店即結束營業，嗣孫志雄又重
          新籌措資金於九月間重新開幕至八十七年元月間，又因虧損而停業等語（
          見臺東地方法院八十七年六月十二日調查筆錄），核與另案被告羅裕琳、
          殷建北供稱：八十六年九月間，伊與殷建北有意合夥經營酒店，適綠洲Ｋ
          ＴＶ有意頂讓，伊即與殷建北與該店副總經理詹火旺談頂讓一事，嗣因條
          件談不攏而作罷等語（見臺東地方法院八十九年一月十二日審判筆錄）之
          情節悉相符合，是另案被告羅裕琳、殷建北確曾有意頂讓而參與經營，尚
          非公訴意旨所指羅裕琳夥同被告甲○○、庚○○、己○○、子○○等率幫
          眾「圍勢」，應可認定。
    （三）即就被害人Ｃ１曾否因被告等人恐嚇而每月繳付二十、三十萬元之保護費
          乙節，Ｃ１亦證稱：可能是向副總經理（即詹火旺）收。又訊之證人詹火
          旺證稱：八十六年九月至十二月十五日在他代孫志雄看場期間，並未見羅
          裕琳等有何圍勢及要求保護費之行為（均見臺東地方法院八十七年六月十
          二日訊問筆錄），足徵被害人Ｃ１所指羅裕琳與被告庚○○、甲○○、黃
          財發、己○○、子○○等人毆打、恐嚇圍勢，進而要求保護費等情，顯具
          瑕疵且與事實不符，要難徒憑其片面且具瑕疵之指述，援為不利於被告之
          認定。
  三、公訴人復認被告丁○○涉犯右揭壹（三）；庚○○、壬○○、丑○○均涉犯壹
      （三）（四）（五）；甲○○涉犯壹（三）（五）；丙○○涉犯壹（四）；戊○○涉犯壹（三）（四）之犯罪事實，無非以被害人辛○○之指訴及證人Ａ２
      、Ａ３、Ａ４、Ａ５、Ａ６之證述及臺北縣新店分局金溪派出所主管莊日彰之
      查證報告為其論據。訊據被告丁○○辯稱：伊不知且不識其餘被告，更無起訴
      書所指右揭壹、（三）之行為。被告庚○○辯稱：八十六年九月十六日殷建北
      與辛○○、陳俊生約在○園餐廳談判，但辛○○未到，陳俊生告知辛○○在金
      色朝代ＫＴＶ，○園餐廳距金色朝代ＫＴＶ約一、二百公尺，伊與甲○○及其
      他服務生會同前往，丑○○、壬○○、戊○○皆不在場，到了金色朝代ＫＴＶ
      ，雙方不合互打，該店面玻璃及辛○○汽車在混亂中不知為何人所砸，右揭壹
      、（三）（四）（五）接續發生之同一事實等語。被告壬○○辯稱：殷建北與
      陳俊生談妥公爵ＫＴＶ之委託經營後，伊與汪炳全、殷建北共赴辛○○、陳俊
      生共同經營之男女護膚中心簽約，並交付六十萬元支票及租金十八萬元，並由
      殷建北依約由別家請來公關小組加入經營，八十六年九月十五日晚十時許，辛○○與陳俊生帶人至公爵ＫＴＶ喝酒，藉故毆打公關小姐，其中一名公關小姐
      王曉琪係甲○○之女友，嗣公關小姐將上情告知殷建北，逐由殷建北與辛○○
      、陳俊生相約在○園餐廳談判，當時伊在餐廳門口見陳俊生帶人來，見狀不妥
      旋即離去等語。被告丑○○辯稱：伊於八十六年十月始至國王ＫＴＶ上班，案
      發時伊尚未至公司而是在新莊市某通訊行任職，且八十六年十一月二十日及翌
      日即二十一日，公司全體南下至墾丁旅遊，亦未參與等語。甲○○辯稱：右開
      壹、（三）（四）（五）所載之事實係接續之同一事實，因其女友王曉琪為辛○○及陳俊生欺侮，與陳俊生等相約於八十六年九月十六日下午五時許，在新
      莊市○○路○園餐廳見面，嗣陳俊生自行前來，辛○○未到場，伊等並未押陳
      俊生，經陳俊生轉知乃轉往相距不遠位於新莊市○○路七０二號之金色朝代Ｋ
      ＴＶ，到達時雙方一言不合而大打出手，結果造成店面玻璃及辛○○自小客車
      之的損害等語。丙○○辯稱：伊於八十六年九月十六日下午五時許，至○園餐
      廳用餐即離去，未見陳俊生被押情事等語。被告戊○○辯稱：八十六年九月十
      六日及八十六年十一月二十日，伊在金門服役，強押辛○○及陳俊生概不知情
      等語。經查：
  （一）設於臺北縣新莊市○○路二六四之二號之三、四、八樓之公爵ＫＴＶ，係由
        殷建北按報上所登廣告，委由汪炳全與壬○○於八十六年九月十一日與陳俊
        生簽訂經營委託契約書，約定由被告羅裕琳交付權利金六十萬元及每月房租
        十八萬元，嗣於同年十月一日再由陳俊生與案外人賴黃乾簽訂房屋租賃契約
        書等情，業據另案被告羅裕琳、殷建北於偵查中供述甚詳（見偵查卷一第二
０五頁至第二０八頁），核與證人汪炳全及同案被告壬○○、被告庚○○供
        證相符，並有由汪炳全、壬○○、賴黃乾與陳俊生所簽訂之經營委託契約書
        、房屋租賃契約附卷可參（見乙○八十八年八月五日、同年月十二日汪炳全
        之訊問筆錄，偵查卷二第三十四頁第三十八頁以下及乙○卷一第一七二頁以
        下所附經營委託契約書、房屋租賃契約書及偵查卷二第一一九頁被告壬○○
        自白書），是被告壬○○所稱公爵ＫＴＶ係經陳俊生同意簽約而頂讓之辯解
        即屬有據，尚非子虛。
  （二）訊之證人即原服務於公爵ＫＴＶ之ＤＪ王川銘證稱：伊服務於公爵ＫＴＶ時
        ，員工均知該店欲頂讓，陳俊生並積欠其薪資等語（見臺東地方法院八十七
        年六月三日訊問筆錄），參以證人郭松周即新莊市○○路二六四之二號三樓
        屋主證稱：渠原將該屋租予辛○○二年，因辛○○積欠租金七十餘萬，遍尋
        無著，迨至八十六年九月十五日到上址時，發現店名已更改為「國王」ＫＴ
        Ｖ，是時由庚○○出面與之接洽，伊並向庚○○收取三萬元定金及十萬五千
        元之租金，嗣辛○○將積欠之租金清結，伊始將房屋再續租給辛○○等語（
        見同卷八十七年十月二十一日訊問筆錄）暨辛○○（前妻為陳滿妹）與陳俊
        生曾為妹婿關係且共同經營公爵ＫＴＶ等情，有戶籍謄本及乙○八十六年度
        訴字第一四六四號、臺灣高等法院八十七年度上訴字第一八六四號判決附卷
        可按，足見上述公爵ＫＴＶ原係由辛○○與陳俊生共同經營且該ＫＴＶ確有
        經營不善而有頂讓之舉，應可認定，益證公爵ＫＴＶ係經由雙方簽約而合作
        經營，並無恐嚇情事，應堪信實。
  （三）次者，八十六年九月十五日陳俊生、辛○○與綽號「阿弟仔」至國王ＫＴＶ
        （原為公爵ＫＴＶ更名），而於次（十六）日凌晨三、四時許要求殷建北所
        請之公關小姐王曉琪、陳雅嵐跳舞、脫衣，但為王曉琪等人所拒絕，陳俊生
        等人要離開時，綽號「阿弟仔」的人並毆打小姐，嗣後王曉琪、陳雅嵐等人
        被毆後即將此事告訴殷建北，因甲○○不滿其女友王曉琪被毆打即與殷建北
        主動找陳俊生相約至新莊市○○路○園餐廳協調等情，業據被告及另案被告
        羅裕琳、殷建北等於偵查中供述明確（見偵查卷一第二０五頁至第二０八頁
    ），核與王曉琪、王川銘、陳雅嵐、汪炳全於臺東地方法院及乙○調查時結
        證之情節相符（見臺東地方法院八十七年六月三日、同月十二日及乙○八十
        八年八月五日、八十八年八月十二日調查筆錄），則陳俊生與羅裕琳等人在
        新莊市○○路○園餐廳碰面，係為就前開糾紛協調，而非公訴意旨所指要恐
        嚇陳俊生讓出公爵ＫＴＶ之經營權，併可認定。
  （四）再陳俊生於八十六年九月十六日因於國王ＫＴＶ與殷建北所請之公關小姐發
        生衝突，嗣由殷建北、甲○○約陳俊生於當日下午五時許至新莊市○○路○
        園餐廳談判協調，有如上述，陳俊生當日尚糾眾十餘人陪同到場且行動並未
        受限制等情業據證人汪炳全於乙○調查證述明確（見乙○八十八年八月十二
        日調查筆錄，核與被告壬○○供述之情節相符（見臺東地方法院八十八年一
        月八日訊問筆錄），雖證人Ａ５於偵查中證稱：八十六年九月間中秋節前後
        ，羅裕琳與丁○○、殷建北、唐松夫等人率眾約三十餘名，由壬○○、庚○○各持一把手搶，當時約凌晨一時三十分，當時聲稱是臨檢將陳俊生自新莊
        市○○路二六四之二號八樓住處押走，並於大廳就圍毆陳俊生等語，不惟就
        就其證稱陳俊生遭押持之時間為凌晨一時三十分許，與同日在場之被告甲○○、庚○○所稱之時間係十六日下午五時許，迥不相侔，已值堪疑？即證Ａ
        ５、Ａ６於偵查中經檢察官訊問何以知道陳俊生被押走與店面之頂讓有關乙
        情，均證稱係經由陳俊生告知等語，則上述二證人之證述，顯屬傳聞證據，
        自不能以未經檢證之傳聞證詞援為認定被告不利之依據。另證人Ａ５、Ａ６
        並證稱曾到場之戊○○於同日即九月十六日在金門服役並未在場乙節，亦經
        證人黃怡銘於乙○調查時證述明確（見乙○八十八年八月十二日訊問筆錄）
        ，復有戊○○服役期間休假紀錄一紙在卷可稽（見臺東地方法院八十八年五
        月七日訊問筆錄後附），尤徵證人Ａ５、Ａ６之證述確具瑕疵且與事實不符
        ，是被告丑○○、庚○○、壬○○、戊○○並無公訴人所指強押陳俊生之妨
        害自由之犯行。
  （五）又陳俊生於是日（十六）日下午五時許到達○園餐廳後，因辛○○未出面而
        雙方協調未果，被告羅裕琳經陳俊生等人告知後即赴新莊市○○路七００之
        二號辛○○所經營之金色朝代ＫＴＶ理論，雙方見面一語不合即大打出手，
        因而造成金色朝代ＫＴＶ店面毀損並波及辛○○所有之Ｆ九－六六六六號賓
        士汽車（毀損部分未經告訴），已據另案被告羅裕琳於偵查中及臺東地方法
        院調查、審理時供述明確，核與當日亦同赴金色朝代ＫＴＶ現場之被告庚○○、甲○○供述之情節相符（見乙○八十七年四月十六日調查筆錄及臺東地
        方法院八十九年一月十二日審理筆錄、偵查卷一第二一０頁以下及偵查卷二
        第六十九頁以下），且當天即十六日下午五時許，被告壬○○到達○園餐廳
        後，旋為趕赴友人安金陽所設紅玫西餐廳之週年慶即先行離去，同日晚七時
        許迄晚九時許止，均在該紅玫餐廳等情，亦經證人安金陽於乙○結證屬實（
        見乙○八十八年八月五日訊問筆錄），足徵庚○○辯稱壬○○、戊○○、丑
        ○○未在場，尚非子虛。況依臺東地方法院卷附之新莊市○○路六九四巷口
        與中正路七００之二號之相關位置圖（經臺東地方法院以電話紀錄向臺北縣
        新莊市公所公務課查詢所得）及卷附辛○○被砸壞汽車之現場圖（見偵查卷
        一第三三九、三四０頁）暨另案被告羅裕琳於臺東地方法院審理時所提出新
        莊市六九四巷口之照片，相互比對觀察可知，新莊市○○路七００之二號與
        中正路六九四巷口確屬至為鄰近的地點，參以公訴人所指辛○○所有之汽車
        被砸壞及金色朝代ＫＴＶ店面遭砸壞之時間亦均為九月十六日，則前述公訴
        人所指壹、（三）前段辛○○汽車被砸，壹、（四）○園餐廳協調及壹、（
        五）金色朝代ＫＴＶ店面被砸等顯為接續發生之同一事件，已堪認定。即就
        辛○○之指訴：「八十六年九月中旬丁○○帶領手下包括唐松夫、庚○○、
        殷建北等人約三十幾個人到他經營之ＫＴＶ砸店，我當時趁隙逃走，他們找
        不到我的人，就把我車砸毀，並向我員工放話要我出面」（見偵查卷四第二
        頁），益證金色朝代ＫＴＶ店面被砸壞與辛○○所有之Ｆ九－六六六六賓士
        汽車被砸壞為同一事件。惟上揭衝突係肇因陳俊生、辛○○等人對被告甲○○女友及酒店公關小姐陳雅嵐等性騷擾協調未果所致，雙方一言不合而大打
        出手，有如前述，事出有因，要係一偶發事件，尚非公訴人所指涉有恐嚇等
        暴力行為。
  （六）前揭公訴人所指壹、（三）同年十一月間，因辛○○將前開「夜歡ＫＴＶ」
        及「男女話題護膚中心」收回自營，羅裕琳為阻止辛○○之舉動，乃指使戊○○及另二名年籍不詳之手下將辛○○自新莊市六九四巷口以不明器械押持
        辛○○至林口山區，涉嫌妨害自由犯嫌等語，但查：
    (1)、被告戊○○於上述八十六年九月十六日及同年十一月二十日並未休假而在其
        金門部隊服役之事實，業據證人黃怡銘於乙○調查時證述屬實（見乙○八十
        八年八月十二日訊問筆錄），且經臺東地方法院向戊○○服役所在之金門郵
        政九０九二六號單位查詢結果，依戊○○報到之時間及服役期間之休假紀錄
        所載，八十六年九月十六日及同年十一月二十日戊○○確未休假而於部隊服
        役，有陸軍總司令部八十八年六月一日（８８）信守第一０三三七號函所附
        服役期間休假紀錄附卷可按。
    (2)  證人Ａ４固於偵查中證稱：八十六年十一月二十日下午三時三十分，曾見兩
        名男子以兩把黑色手槍架住辛○○，並強行將辛○○押上車後離去等語（見
        偵查卷三第一一九頁背面），惟經乙○提示本件所有被告經查獲時所攝照片
        （見偵查卷一第一三五頁至一六九頁）命其指認結果，謂照片所示被告等皆
        不是當天強押辛○○之人等語（見乙○八十九年五月二十三日訊問筆錄）。
    (3)、被告庚○○、甲○○、丑○○、己○○、癸○○、子○○與另案被告羅裕琳
        多人於八十六年十一月二十日、二十一日即南下斗南、屏東等地旅遊，經乙○於八十九年六月十五日勘驗錄影帶屬實，製有勘驗筆錄在卷可憑。
    (4)、位於臺北縣板橋市○○路一五一號地下一樓、二樓之「夜歡ＫＴＶ」及位於
        新莊市○○路三二一號二樓至五樓之「男女話題護膚中心」於八十六年十月
        十八日，由鍾豐龍與辛○○簽訂房屋租賃契約，而辛○○亦不否認上開契約
        為真正，則被告及另案被告羅裕琳所稱前述二家店是經辛○○合意而頂讓亦
        有相當憑據。
    (5)、至前述事實壹、（三）所指八十六年十月間，羅裕琳率幫眾三十餘人，至「
        夜歡ＫＴＶ」酒店及「男女話題護膚中心」美容店恐嚇，致使辛○○心生畏
        懼而同意合作經營，依卷附之證據，亦僅有辛○○片面之指訴而已（見偵查
        卷四第二頁），並無任何其他事證可資佐證與所訴事實相符。
    (6)、承上各情，被害人辛○○於偵查中指訴：於八十六年十一月二十日下午三時
        三十分許，戊○○及另三名小弟持槍押渠，當時戊○○有打電話給羅裕琳說
        人已經捉到了，要如何處置，羅裕琳說警告一下就好了等語（見偵查卷四第
        三頁），因戊○○既有於金門服役之不在場證明，有如上述，足見辛○○之
        指訴顯與事實有悖，此適足證明辛○○所指伊欲將「夜歡ＫＴＶ」及「男女
        話題護膚中心」收回經營，而遭羅裕琳指使戊○○押持至林口山區恐嚇等詞
        與事實未合。
  （七）綜情以觀，上開壹、（三）（四）（五）之事實顯係另案被告羅裕琳、殷建
        北等與辛○○、陳俊生因合作經營ＫＴＶ酒店所致糾紛而衍生之傷害、毀損
        之事件（毀損及傷害均未經告訴），並無公訴人所指之恐嚇取財及  妨害自
        由等犯行。被告庚○○、壬○○、丑○○、甲○○、丙○○及戊○○上開所
        辯，尚堪採信。
  四、公訴意旨另認被告壬○○、甲○○均涉犯右揭壹（六）之犯行，係以證人Ｄ１
      、Ｄ２之證述及診斷證明書一紙為其論據。訊據被告壬○○、甲○○均堅詞否
      認有各該犯行，壬○○辯稱：是日即八十六年十一月二十二日伊參加友人林明
      清，在臺北縣中和市○○路中和市「六六六ＰＵＢ」舉辦之慶生晚會，直至凌
      晨始返家，並不在場等語。甲○○辯稱：當天係其人綽號「大胖」之人請伊喝
      酒，「大胖」與該店女經理發生口角，就拿電話打會計，伊雖在場但未動手且
      無恐嚇情事等語。
  （一）經查，被告壬○○之友人林明清於八十六年十一月廿一日晚，邀請被告壬○○、陳妙美等人，在臺北縣中和市○○路一段一一一號二樓「六六六ＰＵＢ
        」舉辦慶生晚會，當晚（十一月廿一日）十時許，壬○○、陳妙美、林明清
        及其二名友人在「六六六ＰＵＢ」買蛋糕慶祝，至翌日凌晨五時許「六六六
        ＰＵＢ」打烊時，壬○○始偕同友人離去等情，經乙○八十八年八月十二日
        隔離訊問證人即該店老板林平發、證人林明清及陳妙美等，互核一致，有該
        筆錄在卷可稽，復有「八十六年十一月廿一日」及「八十六年十一月廿二日
        」在「六六六ＰＵＢ」所攝之相片存卷足憑，足證被告壬○○確未於八十六
        年十一月廿二日凌晨四時許，與甲○○夥同幫眾前往臺北縣泰山鄉○○路○
        段八十三號「台北之音ＫＴＶ」行毀損、傷害、恐嚇之事實，且共同被告甲○○於乙○八十七年三月十二日及八十七年四月十六日訊問時，亦供稱未見
        壬○○在場，則證人Ｄ１、Ｄ２於偵查中指稱壬○○「好像」在場，已不足
        採。
  （二）證人Ｄ１於偵查中證稱：在我任職期間就聽洪舜泰（為國王ＫＴＶ副主任）
        說「北哥」（指另案被告殷建北）揚言在新莊地區以暴力方式「ㄠ」店準備
        以連鎖方式經營，下一個目標是「臺北之音ＫＴＶ」，在泰山鄉○○路○段
        八十三號，接著於八十六年十一月二十二日凌晨四時許，他們就到臺北之音
        ＫＴＶ砸店，因我從國王離職後，就到臺北之音上班..... 甲○○有到場，
        總共有七、八個人，他們到了之後，甲○○等人便動手砸店，砸毀店內的玻
        璃器物等..... 我『聽說』他們要強佔該店等語（見偵查卷四第十六頁、第
        二十二頁），則所謂「強佔該店」、「ㄠ店」等既係得自洪舜泰轉述之傳聞
        事實，而非其本人所親身經歷之事實，顯係傳聞證據，且經乙○傳訊證人Ｄ
        １，因未到庭致無法進一步查證其傳聞是否屬實，即被害人亦即證人Ｄ２於
        偵查中亦未確切指認被告甲○○有動手情形（見偵查卷四第十七頁、第十八
        頁及第二十三頁），是證人Ｄ１指證甲○○動手砸店乙節，確值堪疑？且該
        診斷證明書亦僅能證明受傷之事實，縱認被告甲○○有毀損、傷害情事，惟
        此毀損、傷害未據告訴，且各該行為與上述「強佔該店」、「ㄠ店」等恐嚇
        行為，無必然之因果關係，要難徒憑上開傳聞證據及瑕疵之證述，遽認被告
        壬○○、甲○○果有此部分之犯行。
  五、末查，組織犯罪防制條例所稱之犯罪組織，既指三人以上，有內部管理結構，
      以犯罪為宗旨或以其成員從事犯罪活動，具有集團性、常習性及脅迫性或暴力
      性之組織而言。本件被告等人所為，是否符合該要件，自與渠等是否成立組織
      犯罪防制條例之罪有關，就另案被告殷建北被訴之起訴書附表編號一、二、三
      部分，雖經乙○以八十六年度訴字第二五六六號判處有期徒刑一年六月（現上
      訴中），惟係殷建北個人之行為，與公訴意旨所認梅花堂組織成員之同案被告
      羅裕琳、唐松夫，本件被告丁○○、庚○○、壬○○、甲○○、丑○○、丙○○、戊○○、己○○、癸○○、子○○等均無關連，且就前開壹、（二）之事
      實係屬因他人飲酒之突發案件，與被告甲○○、庚○○、己○○、子○○無關
      ，況依該犯罪情節，核與單純之刑案無異，均不符合上述三人以上，有內部管
      理結構，以犯罪為宗旨或以其成員從事犯罪活動，具有集團性、常習性及脅迫
      性或暴力性之組織性犯罪要件。至就上述壹、（三）（四）（五）（六）之事
      實，其傷害、毀損部分均未據告訴，且係偶發事故，並無常習性、脅迫性或暴
      力性，亦乏證據足資證明被告等涉犯恐嚇及妨害自由等犯行。此外，復無任何
      證據足資證明被告丁○○、庚○○、壬○○、甲○○、丑○○、丙○○、戊○○、己○○、癸○○、子○○與另案被告羅裕琳、殷建北、唐松夫所為，係成
      立犯罪組織，從事犯罪行為之犯行，既不能證明被告等犯罪，揆諸前揭法條、
      判例之說明，自應為無罪之諭知，以昭公允。
六、至被告游源達、戊○○、己○○經合法傳喚，無正當理由不到庭，本案既經認應
    諭知無罪，爰不待渠等陳述，逕行判決。
七、末按，移送併辦（臺灣板橋地方法院檢察署八十七年度偵字第五五四三號）認被
    告子○○於八十六年六月間另涉有恐嚇取財犯行云云，因被告子○○所涉本件前
    揭犯犯嫌，經判處無罪，尚難認有裁判上一罪之關係，乙○自無從併辦，附此敘
    明。據上論斷，應依刑事訴訟法第三百零一條第一項，第三百零六條，判決如主
    文。
本案經檢察官陳明珠到庭執行職務。
中      華      民      國      八十九      年    七    月      十七    日
                                  臺灣板橋地方法院刑事第六庭
                                          法  官  彭  松  江
右正本證明與原本無異。
如不服本判決，應於判決送達後十日內，向乙○提出上訴狀。
                                          書記官  陳  福  記
中      華      民      國      八十九      年     七   月      二十    日


司法院資訊處製作；財團法人民間司法改革基金會備份。
